臺灣臺南地方法院刑事判決
110年度交訴字第174號
公  訴  人  臺灣臺南地方檢察署檢察官
被      告  NGUYEN VAN LONG(阮文龍)




選任辯護人  林金宗律師
(法扶律師)          
上列被告因公共危險案件，經檢察官提起公訴（110年度調偵字
第1757號），本院判決如下：
    主  文
阮文龍犯駕駛動力交通工具吐氣所含酒精濃度達每公升零點二五
毫克以上因而致人於死罪，處有期徒刑壹年拾月，緩刑肆年，緩
刑期間付保護管束，並應於本判決確定之日起一年內接受法治教
育參場次。
    事  實
一、NGUYEN VAN LONG （中文姓名：阮文龍，以下均以中文姓名
    稱之）自民國110年2月11日17時許起至19時許止，在臺南市
    柳營區某處飲用啤酒後，即與NGUYEN VAN PHUC （中文姓名
    ：阮文福，以下均以中文姓名稱之）搭車前往他處唱歌，然
    阮文龍明知飲酒吐氣所含酒精濃度達每公升0.25毫克以上，
    不得駕駛動力交通工具，竟未待體內酒精成分消退，仍於11
    0年2月12日2時許，自臺南市○○區○○路0000巷00號宿舍，騎
    乘電動自行車搭載阮文福離去。嗣於110年2月12日2時20分
    許，阮文龍騎乘電動自行車搭載阮文福沿臺南市新營區新運
    一路由北往南方向行駛，行經臺南市新營區復興路與嘉芳街
    口，本應注意動力機械行駛於道路時，應遵守號誌之指示，
    復依當時夜間有路燈照明，且路面無缺陷與障礙物、視距良
    好，並無不能注意之情事，竟疏未注意即貿然闖越紅燈，適
    有張三益（所涉過失致死部分，另為不起訴處分）駕駛車牌
    號碼0000-00號自用小客貨車，沿臺南市新營區復興路由東
    往西方向行駛，兩車因而在上開路口發生碰撞，致阮文福人
    車倒地，並受有低血容性休克、腹壁撕裂傷口、左側手肘撕
    裂傷、左側前臂區未橈動脈損傷等傷害，經送醫急救後，仍
    於同日10時52分死亡。嗣經警據報到場處理，而阮文龍因受
    傷昏迷送醫救治，於110年2月12日4時48分，測得血液中酒
    精濃度為74MG/DL （換算呼氣酒精濃度測定值為0.37MG/L）
    。
二、案經臺南市政府警察局新營分局報告臺灣臺南地方檢察署檢
    察官偵查起訴。
    理  由
壹、程序部分
一、以下所引用具傳聞證據性質之供述證據，因檢察官、被告及
    其指定辯護人（見本院卷第73頁）於本案言詞辯論終結前，
    均表示無意見且未爭執其證據能力，本院審酌前開證據之作
    成或取得之狀況，並無非法或不當取證之情事，且亦無顯不
    可信之情況，依刑事訴訟法第159條之5規定，均具有證據能
    力。
二、其餘所引用卷內非供述證據性質之證據資料，均無違反法定
    程序取得之情形，依刑事訴訟法第158條之4規定之反面解釋
    ，亦應有證據能力，合先敘明。
貳、實體部分
一、訊據被告阮文龍對上開犯罪事實均坦承不諱(見警卷第3-9頁
    ，偵一卷第21-23頁，院卷第31-35頁)，核與證人張三益（
    見警卷第11-15頁〈同相驗卷第5-7頁〉，相驗卷第48-49頁）
    、阮氏心於警詢及偵查中之證述（見警卷第17-21頁〈同相驗
    卷第8-10頁〉，相驗卷第47-48頁）及證人陳韋柏於警詢中之
    證述(見警卷第23-25頁〈同相驗卷第11-12頁〉)相符，被告自
    白堪認與事實相符。此外，並有奇美醫療財團法人柳營奇美
    醫院藥毒物檢驗單1份（見警卷第27頁〈同相驗卷第14頁〉）
    、臺南市政府警察局新營分局道路交通事故現場圖1份（見
    警卷第37頁〈同相驗卷第26頁〉）、臺南市政府警察局新營分
    局道路交通事故調查報告表(一)(二)各1份（見警卷第39-41
    頁〈同相驗卷第27-28頁〉）、監視器錄影畫面翻拍照片4張（
    見警卷第43-45頁〈同相驗卷第43-44頁〉）、奇美醫療財團法
    人柳營奇美醫院診斷證明書1份（見警卷第55頁〈同相驗卷第
    19頁〉）、現場照片19張（見相驗卷第33-42頁）、臺灣臺南
    地方檢察署相驗屍體證明書1份（見相驗卷第50頁）、臺灣
    臺南地方檢察署檢驗報告書1份（見相驗卷第51-55頁）及相
    驗照片10張（見相驗卷第57-61頁）存卷足憑。 
二、按刑法第185條之3第2項之罪，係加重結果犯，以行為人對
    於第1項（酒後駕車）之基本行為有故意，對於加重結果（
    致人於死或重傷）部分有過失，而令負該加重結果之責，乃
    結合服用酒類等不能安全駕駛動力交通工具而駕駛罪及過失
    致人於死罪之構成要件，給予實質一罪之評價（最高法院10
    9 年度台上字第1374號判決要旨參照）。是本條項加重結果
    犯罪名之制定，其立法目的取代同條第1項（酒後駕車）與
    同法第276條（過失致死）或第284條（過失傷害）併合處罰
    之意，是於適用上應依法條競合，優先適用刑法第185條之3
    第2項之規定處斷（臺灣高等法院109年度交上訴字第47號判
    決要旨）。
三、再按加重結果犯，以行為人能預見其結果之發生為要件，所
    謂能預見乃指客觀情形及行為人本人之預見能力而言，與主
    觀上已預見之情形不同。一般人於飲用酒類後，在客觀上應
    能預見於飲酒後駕車上路，因精神不佳及注意力、反應力、
    操控力均降低，稍有不慎，極易導致車禍發生，危及乘客或
    其他用路人之身體、生命安全，造成受傷或死亡之結果。被
    告主觀上雖未預見其酒後駕車致阮文福死亡之結果，惟其於
    行車前飲酒，以致其因酒後注意力及控制力顯著降低致不能
    安全駕駛及有上開過失之情事而肇事，導致被害人因而死亡
    之結果，依被告智識程度等情，其對酒後駕車肇事將可能導
    致傷亡一事，係有預見之能力（非已預見），且被害人確因
    被告酒後駕車肇事之行為而發生死亡結果。同時本件車禍經
    送臺南市車輛行車事故鑑定會鑑定結果，認被告酒駕，未依
    號誌指示行駛，闖紅燈，為肇事原因，復有該會110年7月15
    日南市交鑑字第1100864004號函附鑑定意見書1份（見偵二
    卷第17-19頁）可參。足證被告酒後駕駛之行為與被害人死
    亡結果間，具有相當因果關係，被告自應對被害人死亡之加
    重結果負責。綜上所述，本件事證已臻明確，被告犯行洵堪
    認定，應予依法論科。
四、論罪科刑
  ㈠核被告所為，係犯刑法第185條之3第2項前段之駕駛動力交通
    工具吐氣所含酒精濃度達每公升零點二五毫克以上因而致人
    於死罪。另刑法第185條之3第2項之罪，係加重結果犯，就
    汽車駕駛人酒醉駕車致人死傷，應逕行適用本條項規定處斷
    ，毋庸再依道路交通管理處罰條例第86條第1項規定變更構
    成要件加重其刑，附此敘明（最高法院104年度台上字第317
    7號判決要旨參照）。又查，起訴意旨雖認被告於警詢時坦
    承為肇事者，符合自首減刑規定云云，然本件交通事故發生
    後，證人張三益報案時固供述不認識被告，而未報明肇事人
    （被告）姓名，而警方處理人員前往傷者就醫之醫院處理時
    ，肇事人（即被告）係處於昏迷狀態，此有臺南市政府警察
    局新營分局交通分隊道路交通事故肇事人自首情形紀錄表在
    卷可按（參見警卷第51頁）。被告製作警詢筆錄時間為110
    年3月15日，但早於被害人家屬阮氏心於110年2月12日製作
    警詢筆錄時，已依車禍路口監視器畫面指認騎車之肇事者為
    被告，有該警詢筆錄（見警卷第19-21頁）可考。因此，堪
    認被告於製作警詢筆錄前，業經有偵查權之公務員（警員）
    發覺其犯嫌，應不符合刑法第62條自首規定之要件，公訴意
    旨所認尚有未洽。
  ㈡關於刑法第59條之適用：
　1.按刑法第59條所謂「犯罪之情狀」顯可憫恕，與刑法第57條
    所稱之審酌「一切情狀」，二者意義雖不同。惟於裁判上酌
    量減輕其刑時，本應就犯罪一切情狀（包括刑法第57條所列
    舉之10款事項），予以全盤考量，審酌其犯罪有無可憫恕之
    事由，以為判斷，故適用第59條酌量減輕其刑時，並不排除
    第57條所列舉10款事由之審酌。又刑法第59條之酌量減輕其
    刑，於犯罪之情狀顯可憫恕，認科以最低度刑仍嫌過重者，
    即有其適用。而是否適用刑法第59條規定酌量減輕其刑，係
    實體法上賦予法院得依職權裁量之事項（最高法院102年度
    台上字第656號判決意旨參照）。
　2.刑法第185條之3第2項前段之酒駕致人於死罪，法定刑為「3
    年以上10年以下有期徒刑」，刑責極為嚴峻；行為人之肇事
    原因動機、犯罪情節亦未必盡同，然而法律未就此另設刑責
    差異化之規定，不論情節一律以最低度刑3年以上有期徒刑
    相繩，實過於嚴苛，故倘依其情狀處以相當之有期徒刑，即
    足以懲儆，並可達防衛社會之目的者，自非不可依客觀之犯
    行與主觀之惡性二者加以考量其情狀，是否有可憫恕之處，
    適用刑法第59條之規定酌量減輕其刑，期使個案裁判之量刑
    ，能斟酌至當，符合比例原則。被告酒駕肇事，固屬不該，
    然考量被告與被害人係朋友、同事關係才會同車外出唱歌，
    被告於事故發生後坦認犯行，被害人家屬亦表示不想追究（
    見院卷第34頁），且已與被害人家屬達成調解等情。依本案
    犯罪之具體情狀，尚屬情輕法重，縱宣告法定最低度之刑，
    猶嫌過重，爰依刑法第59條規定，酌減其刑。
　㈢爰審酌被告漠視政府與媒體一再宣導酒後不開車之公眾交通
    安全政策，明知酒精成分對人之意識能力具有不良影響，酒
    後駕車更對一般往來之公眾及駕駛人自身皆有高度危險性，
    猶執意酒後駕車且闖紅燈導致本件車禍之發生，所為顯非可
    取；惟兼衡被告之素行良好（有臺灣高等法院被告前案紀錄
    表附卷可考）、自述教育程度為高中肄業，家中尚有父母及
    三個兄弟姊妹，未婚，目前在電子零件工廠工作，犯罪之方
    法、血液中酒精濃度、坦承犯行之態度、已與被害人家屬調
    解成立，有臺南市新營區調解委員會調解書（見偵二卷第21
    頁）附卷可稽，另被害人家屬亦到庭表示不想再追究等語，
    以及被告與被害人為同事關係，二人當時乃一同共乘機車欲
    外車唱歌等一切情狀，量處如主文所示之刑。
　㈣緩刑諭知
    被告前未曾受有期徒刑之宣告，並與被害人家屬達成和解，
    已如前述，信其經此追訴審判後，當知警惕而無再犯之虞，
    本院綜核上開各情後，認對其宣告之刑以暫不執行為適當，
    爰依刑法第74條第1項第1款規定，宣告緩刑4年。另被告為
    外籍勞工，所為實肇因於對我國法治觀念薄弱所致，為促使
    被告日後尊重法律秩序與法規範，確保能記取教訓，除緩刑
    宣告外，有再賦予被告一定負擔之必要，爰依刑法第74條第
    2項第8款規定，命被告應於本判決確定之日起一年內，接受
    3場次之法治教育課程，另依刑法第93條第1項第2款規定，
    諭知於緩刑期間附保護管束。
據上論斷，應依刑事訴訟法第299條第1項前段，刑法第185條之3
第2項前段、第59條、第74條第1項第1款、第2項第8款、第93條
第1項第2款，判決如主文。
本案經檢察官徐書翰提起公訴，檢察官董和平到庭執行職務。
中　　華　　民　　國　　111 　年　　1 　　月　　18　　日
　　　　　　　刑事第二庭    審判長法　官　彭喜有
                                  法　官　洪士傑
                                  法　官　蔡盈貞
以上正本證明與原本無異
如不服本判決應於收受本判後20日內向本院提出上訴書狀，並應
敘述具體理由。其未敘述上訴理由者，應於上訴期間屆滿後20日
內向本院補提理由書狀（均須按他造當事人之人數附繕本）「切
勿逕送上級法院」。
  　　　　　　　　　　　　　　　  書記官　陳冠廷
中　　華　　民　　國　　111 　年　　1 　　月　　18　　日
附錄本案論罪科刑法條全文
中華民國刑法第185條之3：
駕駛動力交通工具而有下列情形之一者，處二年以下有期徒刑，
得併科二十萬元以下罰金：
一、吐氣所含酒精濃度達每公升零點二五毫克或血液中酒精濃度
    達百分之零點零五以上。
二、有前款以外之其他情事足認服用酒類或其他相類之物，致不
    能安全駕駛。
三、服用毒品、麻醉藥品或其他相類之物，致不能安全駕駛。
因而致人於死者，處三年以上十年以下有期徒刑；致重傷者，處
一年以上七年以下有期徒刑。
曾犯本條或陸海空軍刑法第五十四條之罪，經有罪判決確定或經
緩起訴處分確定，於五年內再犯第一項之罪因而致人於死者，處
無期徒刑或五年以上有期徒刑；致重傷者，處三年以上十年以下
有期徒刑。